【裁判字號】    95,台上,938
【裁判日期】    950223
【裁判案由】    違反稅捐稽徵法
【裁判全文】
最高法院刑事判決              九十五年度台上字第九三八號
    上訴人  台灣高等法院台南分院檢察署檢察官
    被  告  甲○○
上列上訴人因被告違反稅捐稽徵法案件，不服台灣高等法院台南
分院中華民國九十四年十一月三十日第二審更審判決（九十四年
度重上更(五)字第三五五號，起訴案號：台灣台南地方法院檢察署
八十六年度偵續字第一三○號），提起上訴，本院判決如下：
    主  文
原判決撤銷，發回台灣高等法院台南分院。
    理  由
本件原判決以：公訴意旨略稱被告甲○○係界信工藝社負責人，
為從事業務之人，明知柯銘訓於民國八十二、八十三年間並未受
僱於該工藝社從事代工，竟在其工藝社之薪資印領清冊上，偽造
柯銘訓八十二年、八十三年之薪資所得及柯銘訓名義之印文，並
在其業務上作成之扣繳憑單上，登載柯銘訓於八十二年間領得新
台幣（下同）十五萬六千元，八十三年間領得十六萬八千元之不
實事項，持向稅捐機關申報，藉以逃漏稅捐，足以生損害於稅捐
稽徵機關課徵稅捐之正確性及柯銘訓，嗣經柯銘訓收受台灣省南
區國稅局台南市分局八十二、八十三年度所得稅核定通知書，始
獲悉上情；因認被告涉犯刑法第二百十條之偽造私文書及同法第
二百十六條、第二百十五條之行使登載不實事項於業務上文書、
稅捐稽徵法第四十一條之以詐術逃漏稅捐罪嫌。但經原審審理結
果，認為不能證明被告犯罪，因而維持第一審諭知被告無罪之判
決，駁回檢察官在第二審之上訴，固非無見。
惟按：一、審理事實之法院，對於與被告被訴事實有關之證據，
應從各方面詳予調查，以期發現真實，苟有與待證事實相關之證
據尚未查竣，即難為有利或不利於被告之判斷。經查：(一)、告訴
人於告訴狀陳明：其接獲稅捐單位之所得稅核定通知書，發現遭
被告虛報薪資「回想起來是這樣的：陳界欽說大哥大要便宜賣給
我，我把錢及身分證、印章交給他辦理過戶手續，不久，他又反
悔說不想賣了，連我付的錢也經過多次催討，他才分次還給我，
……我懷疑此人心術不正」云云，原即懷疑被告係利用其子陳界
欽藉詞出售行動電話，向告訴人取得身分證、印章之機會，而盜
用其印章以偽造告訴人之薪資表。參以卷附財政部台灣省南區國
稅局台南市分局八十五年十月八日南區國稅南市密字第八五○二
九八七六號覆告訴人函略稱：告訴人檢舉界信工藝社虛報八十二
年度薪資所得案，請逕向司法機關提出告訴，及「依據台端八十
四年十一月二十日檢舉書辦理」等語（見本案第一四○三六號偵
查卷第三頁），顯見告訴人至遲已於八十四年間發現被告對其虛
報薪資所得情事而向稅捐機關提出檢舉；且據證人即告訴人之父
柯清一於原審證稱：陳界欽欲出售行動電話「是八十二年的事情
」，告訴人亦稱「是我記錯了，以我父親講的為準」，被告於偵
查中並稱：陳界欽有行動電話，電話號碼000000000號
，八十四年底賣掉各等語（見原審更(四)卷第七八頁，同上偵查卷
第十八頁），陳界欽似無於八十五年間欲出售行動電話予告訴人
之可能。是以告訴人於偵查中及第一審供稱：其於八十五年間為
購買行動電話，將身分證及印章放在陳界欽處二、三個月云云，
所供之時間是否並無錯誤，即值推求。(二)、依卷內界信工藝社八
十二年度及八十三年度薪資表所載，告訴人係分別於八十二年一
至八月，每月具領工資一萬二千六百元，八十二年九月至八十三
年八月，每月具領一萬三千八百元，八十三年九月至十二月每月
具領一萬四千四百元，同樣情形者除告訴人外，八十二年度尚有
郭盛發等十一人，八十三年度有包括陳界欽在內及郭盛發等五人
，其等每月領薪竟為相同（見原審更(三)卷第八九頁證物袋內薪資
表），其記載之真實性如何，已非無疑。況據證人邱培源於偵查
中陳稱：伊受僱半年左右，在被告住處操作髮夾紋路之機器，月
薪一萬八千元，未作代工云云，楊一中亦稱伊未在界信工藝社做
過代工云云（見本案偵續字第一三○號偵查卷第三三頁），上開
薪資表卻記載楊一中於八十二年全年及邱培源於八十三年全年，
分別按月領取前述與告訴人相同之薪資（八十二年合計十五萬六
千元，八十三年合計十六萬八千元），與各該證人之證供，並非
相符；又陳界欽於偵查中供稱：伊在界信工藝社操作機械，送貨
給代工，伊父親每月給伊二萬五千元云云，被告則稱：陳界欽之
薪水為「每月一萬五左右，有時候沒那麼多」（見同上第一四○
三六偵查卷第二三、二四頁），上開薪資表之記載與其等所供亦
非盡符，其中八十二年之薪資表，甚至似有「林進銘」一人領取
二份薪資之情形，該薪資表是否據實製作，亦屬諸多疑竇。是則
被告有無告訴人所指訴偽造薪資表之情事，及其於第一審所稱「
代工數量有控制，大家平均數量，以便作帳方便，所以薪資大致
相同」云云之可否採信，自俱有進一步傳喚上開薪資表上其餘所
載領取薪資之人，予以詳查釐清之必要。本院前次判決發回意旨
就此已予指明，原審仍未遑審酌上述事證，查明慎斷，即遽認被
告並無上揭被訴之偽造文書等犯行，自嫌調查職責未盡。二、陳
界欽於原審對其如何送髮夾交告訴人代工，陳稱：是送到永安街
，是一開始就送同一地址，及稱「於八十二年一月間，我打電話
給他（告訴人）說要送代工去給他作，他說要送到永安街去，我
送去時只到門外，是透天厝，三、四樓不記得了，圍牆內有六戶
，送貨到八十三年底」（見原審上訴卷第三二、三三頁），告訴
人則稱：其坐落台南市○○街住處之房屋，建商常洲建設有限公
司於八十二年四月十四日始取得使用執照，並於同年八月十日完
成交屋，陳界欽不可能於八十二年一月間起即送髮夾至該址交告
訴人代工等語，並提出台南市工務局使用執照、客戶交屋明細表
為憑，證人即上述公司負責人陳史碧雲亦證稱上開房屋使用執照
下來後，還要幾個月整修才交屋，並在交屋後才搬入居住等語，
陳界欽自似無於告訴人遷入上址房屋居住前之八十二年間，將代
工髮夾送至該址交貨之可能。原判決理由謂「縱認陳界欽所稱其
有於八十二年一月間即將代工之髮夾送至告訴人永安街住處等語
不足採信，然告訴人及證人陳史碧雲指訴該屋係八十二年八月間
始完工云云，亦無法推知告訴人確無代工之事實，是尚難執此採
為不利於被告之認定」，然陳界欽除於告訴人在上址永安街住處
外，尚有何處可將髮夾送交告訴人代工，而得論定告訴人仍有該
代工之事實？並未臻明瞭，原審未為審認說明，其為上述之認定
，併嫌速斷。以上或為上訴意旨所指摘，或為本院得依職權調查
之事項，應認原判決仍有撤銷發回更審之原因。
據上論結，應依刑事訴訟法第三百九十七條、第四百零一條，判
決如主文。
中    華    民    國  九十五  年    二    月  二十三  日
                      最高法院刑事第七庭
                          審判長法官  呂  潮  澤
                                法官  吳  昆  仁
                                法官  孫  增  同
                                法官  趙  文  淵
                                法官  吳      燦
      本件正本證明與原本無異
                                      書  記  官
中    華    民    國  九十五  年    三    月    二    日
                                                      V


司法院資訊處製作；財團法人民間司法改革基金會備份。
